【裁判字號】    96,交聲,2002
【裁判日期】    970116
【裁判案由】    交管條例聲異
【裁判全文】
臺灣板橋地方法院交通事件裁定        96年度交聲字第2002號
異  議  人
即受處分人  甲○○
上列異議人即受處分人因違反道路交通管理處罰條例案件，對於
交通部公路總局臺北區監理所板橋監理站於中華民國九十六年十
二月十一日所為之處分（原處分案號：板監裁字裁四一－ＡＥＷ
０六一七八七號），聲明異議，本院裁定如下：
    主    文
異議駁回。
    理    由
一、按汽車已領有號牌而不依指定位置懸掛者，處汽車所有人新
    臺幣（下同）三千六百元以上一萬零八百元以下罰鍰，並禁
    止其行駛；前項第七款之牌照吊銷之，道路交通管理處罰條
    例第十二條第一項第七款及同條第二項分別定有明文。次按
    汽車號牌懸掛位置，除原設有固定位置外，應依左列規定懸
    掛固定：三、機器腳踏車及拖車號牌每車一面，應正面懸掛
    於車輛後端之明顯適當位置。但汽缸總排氣量五百五十立方
    公分以上之大型重型機器腳踏車號牌自中華民國九十六年十
    一月一日起每車二面，應正面懸掛於車輛前後端之明顯適當
    位置；其前方號牌並得以直式或橫式之懸掛或黏貼方式為之
    ，為道路交通安全規則第十一條第一項第三款所明定。其中
    所謂「不依指定位置懸掛」，大型重型機器腳踏車係以號牌
    未正面懸掛或黏貼於車輛前端之「明顯適當位置」為處罰要
    件，而號牌之建立，不僅可藉由外觀上區分車輛間之不同，
    且有利於車籍之管理，於車禍、違規發生時，亦便於發現肇
    事、違規者，故認定是否係明顯適當位置，自應以該號牌懸
    掛後是否易於辨識牌號為準。
二、原處分意旨略以：本件異議人即受處分人甲○○所有之車號
    ＥＲ—十九號大型重型機車，於民國九十六年十一月九日零
    時三十五分許，行經臺北市○○○道四０八號前，因「號牌
    不依指定位置懸掛（即號牌捲曲附於前叉避震器上，無法由
    正面辨識車號）」，為臺北市政府警察局萬華分局大理街派
    出所員警當場指示其停車受檢，以受處分人違反道路交通管
    理處罰條例第十二條第一項第七款規定，掣發北市警交字第
    ＡＥＷ０六一七八七號通知單舉發。嗣受處分人於舉發通知
    單上所載應到案日期（九十六年十一月二十四日）前向原處
    分機關提出申訴，經原處分機關函請舉發單位調查結果，仍
    認受處分人有前開違規行為，原處分機關乃依上揭條例第十
    二條第一項第七款、第二項及違反道路交通管理事件統一裁
    罰基準表規定，於九十六年十二月十一日裁處受處分人罰鍰
    五千四百元，並牌照吊銷，此有臺北市政府警察局北市警交
    字第ＡＥＷ九四九四九三號舉發通知單、交通部公路總局臺
    北區監理所板橋監理站板監裁字裁四一—ＡＥＷ０六一七八
    七號違反道路交通管理事件裁決書、臺北市政府警察局萬華
    分局九十六年十一月二十六日北市警萬分交字第０九六三四
    ０六０一００號函各一件在卷足憑。
三、聲明異議意旨略以：依據車輛正面相片所示，前牌貼紙為直
    式附於前避震器上，且本國為靠右駕駛之國家，該員警應可
    如照片所示「清楚由前方辨識本車車號為ＥＲ－十九」。又
    九十六年十一月二十一日警政署函文載明，針對已懸掛或黏
    貼前方號牌者，應從寬認定之，並以勸導代替舉發為原則云
    云。
四、經查：異議人所有前揭ＥＲ－十九號大型重型機車之號牌，
    有「號牌捲曲附於前叉避震器上」之未依指定位置懸掛之情
    事，業經舉發之臺北市政府警察局萬華分局於九十六年十一
    月二十六日以北市警萬分交字第０九六三四０六０一００號
    函覆原處分機關在卷，核與異議人陳報之前開大型重型機車
    照片一張相符。細繹卷附之前開ＥＲ－十九號重型機車之號
    牌照片，由機車之正面明顯可見上開號牌確係捲曲附於前叉
    避震器上，非以正面懸掛或黏貼於明顯而適當之位置，而機
    車於行駛中，其號牌係辨識車籍之最重要依據，異議人將車
    牌捲曲黏貼於前叉避震器上，雖於車輛靜止狀態或可辨視其
    號牌，然於行進間，依正常平行目視之狀態，交通執勤員警
    及一般用路人均難以於通常情形下辨視前開號牌，尚難認異
    議人所有前述ＥＲ－十九號重型機車號牌之懸掛方式，與交
    通安全規則所規定之重型機車之前方號牌應正面以直式或橫
    式之懸掛或黏貼於車輛前端之明顯適當位置之規定相符。至
    於舉發單位是否應以勸導代替舉發，則屬交通稽查執行機關
    裁量職權範圍，除行政機關行使裁量權之過程或結果，有逾
    越權限或濫用權力之情形，而應以違法論者外，法院原則上
    應尊重行政機關之裁量決定而作有限之司法審查。而由本件
    卷內所有資料觀之，舉發單位舉發本件交通違規事件，係斟
    酌現場狀況、妨害交通之程度、違規之嚴重性等情狀，並依
    其專業管理認有客觀上之必要而依法取締，其舉發之手段正
    常、合法，並符合行政目的，尚無任何積極證據證明舉發單
    位之裁量有何違法不當之處，附此敘明。職是，本件異議人
    以前揭情詞置辯，均無足憑取，本件事證明確，異議人之違
    規行為，堪予認定。
五、綜上所述，異議人所有之車牌號碼ＥＲ－十九號大型重型機
    車確有在前揭時地，號牌不依指定位置懸掛（即號牌捲曲附
    於前叉避震器上，無法由正面辨識車號）之違規行為。從而
    ，原處分機關依道路交通管理處罰條例第十二條第一項第七
    款、第二項、違反道路交通管理事件統一裁罰基準表之規定
    裁處受處分人罰鍰五千四百元並牌照吊銷，核無違誤，本件
    異議為無理由，應予駁回。
據上論斷，應依道路交通案件處理辦法第十九條，裁定如主文。
中    華    民    國    97    年    1     月    16    日
                  交通法庭  法  官  吳冠霆
上列正本證明與原本無異。
如不服本裁定，應於裁定送達後五日內敘明抗告理由，向本院提
出抗告狀。
                            書記官  黃炎煌
中    華    民    國    97    年    1     月    16    日


司法院資訊處製作；財團法人民間司法改革基金會備份。
